臺灣高等法院刑事判決　　　　　　 96年度上更(一)字第409號
上　訴　人
即　被　告　甲○○
扶助律師　林鴻文律師
上列上訴人因違反毒品危害防制條例等案件，不服臺灣臺北地方
法院95年度訴字第1081號，中華民國95年8月14日第一審判決（
起訴案號：臺灣臺北地方法院檢察署95年度偵字第9318號；併辦
案號：95年度偵字第17629 號），提起上訴，經判決後，由最高
法院第一次發回更審，本院判決如下：
    主  文
原判決撤銷。
甲○○共同連續運輸第一級毒品，累犯，處無期徒刑，褫奪公權
終身，未扣案之第一級毒品海洛因球貳顆、扣案之第一級毒品海
洛因球顆（合計淨重壹佰零肆點壹公克，純度佰分之肆拾點
壹柒，純質淨重肆拾壹點捌公克）均沒收銷燬之，扣案之包裝
海洛因保險套只及銀色LG牌0000000000號行動電話壹支（不含
SIM 卡壹張）均沒收之，運輸第一級毒品所得之新臺幣壹萬捌仟
元沒收之，如全部或一部不能沒收時，以其財產抵償之。
    事  實
一、甲○○前於民國86年間因竊盜案件，經本院以88年度上易字
    第2591號判處有期徒刑二年，應於刑之執行前令入勞動場所
    強制工作三年，於94年1月7日因縮短刑期執行完畢出監，猶
    不知悔改，明知海洛因係屬毒品危害防制條例第2條第2項第
    1 款所列第一級毒品，並屬行政院依據修正前懲治走私條例
    第2條第4項規定公告之管制進口物品（係「懲治走私條例公
    告管制物品項目及其數額」甲項第4 款規定之管制進出口物
    品），未經許可不得運輸，亦不得私運進口；緣甲○○積欠
    真實年籍不詳姓名綽號「志勇」（下簡稱「志勇」）之成年
    男子新臺幣（下同）30萬元無力償還，「志勇」遂提議由甲
    ○○前往大陸地區以身體夾帶之方式運輸以保險套包裝之海
    洛因球至臺灣地區，運輸代價為每顆（重1兩，37.5 公克）
    18000 元，甲○○因見有利可圖，即允諾之，而與「志勇」
    、真實姓名年籍不詳綽號「阿砲」（下簡稱「阿砲」）之成
    年男子、綽號「小龍」之真實姓名、年籍不詳成年男子（下
    稱「小龍」）及綽號「小朱」之真實姓名、年籍不詳成年男
    子（下稱「小朱」）基於運輸及私運屬管制進口物品之海洛
    因進入臺灣地區之共同概括犯意聯絡，由「小龍」負責在大
    陸地區提供海洛因、「志勇」負責在臺灣地區承接海洛因、
    「阿砲」、「小朱」則負責在大陸地區聯絡購買事宜、甲○
    ○負責以身體夾帶入境之方式，共同連續於下述(一)、(二)時間
    、地點運輸毒品海洛因至臺灣地區：
  (一)甲○○於 95年4月10日出境，搭機前往香港，轉乘巴士、計
    程車抵達廣東省東莞黃江鎮，由甲○○將2 顆以保險套包裝
    之海洛因球（每顆重1兩，37.5 公克）塞入肛門，由「阿砲
    」及「小朱」陪同於 95年4月12日循相同路線，前往香港再
    搭成中華航空CI666 班機返臺，將海洛因球二顆運輸、私運
    進口至臺灣得逞，嗣甲○○於 95年4月13日依約前往「志勇
    」臺北市○○區○○路某處住家交貨時，見警察於該處實施
    臨檢，甲○○遂將1 顆海洛因球交予「小朱」，賺得運送費
    18000元，另1顆海洛因球則自行留用。
  (二)甲○○又於 95年4月20日與「阿砲」一同搭機前往香港，轉
    乘巴士、計程車抵達廣東省東莞黃江鎮，由甲○○將以保險
    套包裝完成之海洛因球3顆（合計淨重104.13 公克，空包裝
    總重10.97公克，純度百分之40.17，純質淨重41.83 公克）
    塞入肛門，於 95年4月25日循相同路線，前往香港獨自搭乘
    中華航空CI604班機返臺，於同日16 時許入境桃園中正國際
    機場，將上揭海洛因球3 顆運輸、私運進口至臺灣得逞。因
    臺北市政府警察局報請臺灣臺北地方法院檢察署檢察官對甲
    ○○等人實施通訊監察，得悉甲○○等人又將於 95年4月25
    日運輸、私運海洛因入境，於同日16時50分許甲○○抵達桃
    園中正國際機場入境大廳後，當場拘捕甲○○，並帶同甲○
    ○前往臺北市○○路145 號臺北市立聯合醫院和平院區（下
    稱和平醫院）排出以保險套包裝之海洛因球3 顆扣案，並扣
    得甲○○所有用以聯絡運輸毒品海洛因所使用之銀色LG牌行
    動電話1支（內含0000000000號門號SIM卡1 張），而悉上情
    。
二、案經臺北市警察局報請臺灣臺北地方法院檢察署檢察官偵查
    起訴。
    理  由
壹、證據能力部分：
一、按刑事訴訟法第159條之5明定：「被告以外之人於審判外之
    陳述，雖不符前四條之規定，而經當事人於審判程序同意作
    為證據，法院審酌該言詞陳述或書面陳述作成時之情況，認
    為適當者，亦得為證據。」、「當事人、代理人或辯護人於
    法院調查證據時，知有第一百五十九條第一項不得為證據之
    情形，而未於言詞辯論終結前聲明異議者，視為有前項之同
    意。」，其立法理由在於傳聞證據未經當事人之反對詰問予
    以核實，乃排斥其證據能力。惟當事人如放棄對原供述人之
    反對詰問權，於審判程序表示同意該等傳聞證據可作為證據
    ，此時，法院除認該傳聞證據欠缺適當性外，自可承認其證
    據能力。又當事人、代理人或辯護人於調查證據時，知有刑
    事訴訟法第159條第1項不得為證據之情形，卻表示「對於證
    據調查無異議」、「沒有意見」等意思，而未於言詞辯論終
    結前聲明異議者，應視為已有將該等傳聞證據採為證據之同
    意（最高法院93年度台上字第3533號、94年度台上字第2976
    號判決參照）。經查：本案被告於原審準備程序期日、審判
    期日及本院審判期日，對本案之陳述證據即：臺北市政府警
    察局刑事警察大隊 95年4月25日扣押筆錄暨扣押物品目錄表
    （見偵查卷第22至26頁）、臺灣臺北地方法院檢察署95 年4
    月3日95年北檢大餘聲監聽續字第000409 號通訊監察書（偵
    查卷第27、28頁）、臺灣臺北地方法院檢察署95年2月7日95
    年北檢大餘聲監聽續字第000145號通訊監察書（偵查卷第29
    、30頁）、通訊監聽譯文（偵查卷第31至40頁）、臺北關稅
    局扣押物品、運輸工具收據及搜索筆錄（偵查卷第41頁）、
    臺北市政府警察局刑事警察大隊查獲毒品危害防制條例毒品
    初步鑑驗報告單（偵查卷第42頁）、臺北市政府警察局刑事
    警察大隊指認犯罪嫌疑人紀錄表（偵查卷第45、46頁）、甲
    ○○國人入出境端末查詢報表（見偵卷第53至56頁）、甲○
    ○中華民國護照（見偵卷第80至83頁）、甲○○臺灣居民來
    往大陸通行證（見偵卷第84至92頁）、贓證物品清單（見偵
    卷第102至104頁）等表示對證據能力不爭執（本院上訴卷第
    120 頁反面），僅對證據之證明力有所爭執，復於審判期日
    就本院一一提示之證據於言詞辯論終結前，均未就所調查之
    證據主張有刑事訴訟法第159條第1項不得為證據之情形，本
    院審酌該書面陳述作成時之情況，並無不法之情事，認為適
    當，是參照上開說明要旨，上開書面陳述證據，均有證據能
    力，合先敘明。
二、被告於 95年4月26日之警詢筆錄、偵查筆錄均有證據能力：
（一）按被告之自白，非出於強暴、脅迫、利誘、詐欺、疲勞訊
      問、違法羈押或其他不正之方法，且與事實相符者，得為
      證據。被告陳述其自白係出於不正之方法者，應先於其他
      事證而為調查。該自白如係經檢察官提出者，法院應命檢
      察官就自白之出於自由意志，指出證明之方法。刑事訴訟
      法第156條第1項、第3 項分別定有明文。經查：被告及選
      任辯護人於本院前審之準備程序抗辯其警詢自白係出於警
      察刑求云云，惟查：
（二）證人即紀錄被告 95年4月26日警詢筆錄之蘇逸章於本院前
      審具結後證稱：「被告 95年4月26日筆錄為我製作，我是
      紀錄人，並帶被告去醫院照Ｘ光。因為檢察官簽發指揮書
      指揮我們帶被告去照Ｘ光。被告是到市刑大之後才帶到醫
      院去照Ｘ光，在製作 95年4月25日之前，沒有與被告聊到
      本案案情。製作筆錄時有全程錄音錄影，製作筆錄過程中
      沒有對被告施以強暴、利誘之不法行為。製作筆錄過程中
      ，並沒有另一人提示被告如何作答。製作筆錄時，沒有人
      對被告威脅。在監聽時，他們就說要侵入性的夾帶，所以
      要照Ｘ光才能辦出來。因為我們辦過一個集團，他們運輸
      方式就是這樣，為了不要漏掉才一起申請拘票及指揮書，
      監聽到他們集團的運輸毒品方式就是用侵入性夾帶的方式
      ，才同時申請拘票及指揮書。」等語（見本院上訴卷第59
      至60頁）。而被告於本院審理時亦僅爭執其在被查獲之後
      第一次警訊筆錄（即偵查卷附 95年4月25日警訊筆錄）之
      正當性，辯稱該次筆錄製作時，另一人站伊旁邊並威脅伊
      亦照他們意思製作筆錄，否則要將伊大陸之太太抓回來等
      語，而經本院當庭勘驗 95年4月25日該次警訊筆錄結果，
      雖沒有提到要將被告太太從大陸帶回來等話語。惟其內確
      有提到 95年4月25日19時10分時被告身體不適，筆錄暫停
      情形（見本院 96年7月13日勘驗筆錄）。又經本院向台北
      市政府警察局刑事警察大隊函查結果，該次訊問被告筆錄
      僅有錄音並未錄影，有該隊96年7月3日覆函一份在卷可按
      ，雖然無從查考究竟有無被告所稱製作筆錄時遭另一站立
      在旁之人威脅情形，惟查該次訊問筆錄製作中途確有出現
      被告身體不適而中斷訊問情形，有如上述，而辯護人亦為
      被告辯護稱該次筆錄係在被告意識不清之情形下製作，故
      本院認 95年4月25該次警訊筆錄並無證據能力。至於其餘
      被告於 95年4月26日之警訊筆錄部分，被告供稱並無遭受
      威脅情形，本院參酌證人即紀錄被告警詢筆錄之蘇逸章於
      本院前審具結後之上開證詞，認並無證據證明被告之95年
      4月26 日警詢筆錄是遭不正方法非法所取得者，是以被告
      抗辯警詢筆錄中之自白係遭警暗示而陳述云云，顯非事實
      ，自不足採。此外，本院亦查無其他積極證據足認上開自
      白筆錄有出於非任意性或非真實性之情事，核與刑事訴訟
      法第156條第1項之規定相符，是以上開被告之 95年4月26
      日警詢筆錄與偵查筆錄，自得為證據。
三、甲○○至台北市和平醫院內排放毒品之狀況時所拍攝之照片
    8幀（偵查卷第47至51 頁），係照相機所拍攝，且與本案犯
    罪事實均有自然之關聯性，經查並無不得作為證據之事由，
    依法自得作為證據。
四、臺灣檢驗科技股份有限公司 2006年5月12日「濫用藥物尿液
    檢驗報告」（見偵查卷第105至110頁），；法務部調查局95
    年6月2日調科壹字第020008023 號鑑定通知書（見偵查卷第
    117頁），均係屬於刑事訴訟法第206條之鑑定報告，依刑事
    訴訟法第159條第1項之除外規定（參照該條立法理由），得
    作為證據。
貳、認定犯罪事實所憑之證據及理由：
一、訊據被告甲○○雖坦承有「第二次即 95年4月25日運輸、私
    運海洛因入境之犯行」，惟否認「第一次即 95年4月12日運
    輸、私運海洛因入境之犯行」及綽號「志勇」就是林志勇、
    「阿砲」就是王祟權等語，惟查：
  (一)上揭事實，業據被告甲○○於 95年4月26日警詢（見偵卷第
    14至19頁）、偵查（見偵卷第75至79頁）、原審準備程序（
    見原審卷第27、28頁）及審理程序（見原審卷第39頁）中坦
    承不諱，又被告經警拘提帶往和平醫院所排出之以保險套包
    裝、內含可疑白色粉末球狀物體3 顆，經送法務部調查局以
    化學呈色法、氣相層析質譜儀分析法檢驗，均含第一級毒品
    海洛因成分（合計淨重104.13公克，空包裝總重10.97 公克
    ，純度百分之40.17，純質淨重41.83公克），有法務部調查
    局95年6 月2日調科壹字第020008023號鑑定通知書附卷可稽
    （見偵卷第117 頁），並有臺北市政府警察局刑事警察大隊
    95年4月25 日扣押筆錄暨扣押物品目錄表（見偵卷第22至26
    頁）、臺灣臺北地方法院檢察署95年4月3日95年北檢大餘聲
    監聽續字第000409號通訊監察書（見偵卷第27、28頁）、臺
    灣臺北地方法院檢察署95年2月7日95年北檢大餘聲監聽續字
    第000145號通訊監察書（見偵卷第29、30頁）、通訊監聽譯
    文（見偵卷第31至40頁）、臺北關稅局扣押物品、運輸工具
    收據及搜索筆錄（見偵卷第41頁）、臺北市政府警察局刑事
    警察大隊查獲毒品危害防制條例毒品初步鑑驗報告單（見偵
    卷第42頁）、臺北市政府警察局刑事警察大隊現場證物照片
    （見偵卷第47至51頁）、甲○○國人入出境端末查詢報表（
    見偵卷第53至56頁）、甲○○中華民國護照（見偵卷第80至
    83頁）、甲○○臺灣居民來往大陸通行證（見偵卷第84至92
    頁）、贓證物品清單（見偵卷第102至104頁）等資料附卷足
    憑，復有銀色LG牌行動電話1支（內含0000000000號門號SIM
    卡一張）扣案足憑，足徵被告於 95年4月26日警詢、偵查及
    原審訊問時之自白，與事實相符，自堪採信。
  (二)被告於原審雖供稱：伊染有第一級毒品海洛因毒癮，95年 4
    月12日運輸、私運進入臺灣地區之海洛因球2顆，其中1顆係
    留供自用，而扣案3 顆海洛因球，其中一顆半係預備供己施
    用等語（見偵卷第77、78頁），被告 95年4月25日之採尿經
    送臺灣檢驗科技股份有限公司以EIA酵素免疫分析法、GC/MS
    氣相層析質譜儀分析法檢驗，呈鴉片類陽性反應，固有臺灣
    檢驗科技股份有限公司 95年5月12日濫用藥物尿液檢驗報告
    附卷足憑（見偵卷第109 頁），然按毒品危害防制條例所指
    之運輸毒品，並不以為他人輸送為必要，其為自己輸送者亦
    包括在內，且運輸不以國外輸入國內或國內輸出國外為限，
    零星夾帶或短途持送而無運輸或販賣之意圖者，始得斟酌實
    際情形依持有毒品罪論科（參照最高法院95年度臺上字第35
    33號）；復查被告二次攜帶入境之海洛因數量非微，非所謂
    「零星夾帶」之情形，且自大陸地區轉香港搭飛機返臺，路
    程非短，亦非「短途持送」可比，其行為已該當運輸第一級
    毒品罪之構成要件，是縱認被告所辯部分海洛因係供自用等
    情可採，並無礙於其運輸第一級毒品罪之成立，併予敘明。
二、被告於本院雖否認第一次即 95年4月12日運輸、私運海洛因
    入境之犯行，辯稱：95年4月12 日伊並未被查獲攜帶毒品，
    無從證明其自白與事實相符，伊並無此部分之犯行等語，惟
    查：
  (一)被告於95年4月13日凌晨0時12分、22分、28分、39分分別以
    其00000000號、00000000號電話、0000000000號行動電話撥
    打「志勇」的0000000000號行動電話聯絡，告知「志勇」的
    太太，伊與「小朱」及「阿砲」坐同班機回國，甲○○等不
    到「小朱」及「阿砲」詢問「志勇」的妻子應如何處理之事
    實，有監聽譯文在卷（見偵查卷第35頁）可稽，足證被告甲
    ○○確實與「阿砲」與「小朱」同行至明。監聽譯文全文如
    下：
    95年4月13日0時12分：（Ａ：蕭仔、Ｂ：志勇之妻）
    Ａ：嫂子我是「蕭仔」。
    Ｂ：嗯，怎樣？
    Ａ：我今天跟「小朱」、「阿砲」坐同一班飛機，他們還沒
    　　出來耶。
    Ｂ：他們兩個都沒出來嗎？
    Ａ：嗯，我就是在門口等他們啊。
    Ｂ：那你呢？
    Ａ：我出來了，出來機場了。
    Ｂ：他們兩個都沒出來嗎？
    Ａ：對阿，我就是等不到他們阿。
    Ｂ：那你等多久了？
    Ａ：等了快20分鐘。
    Ｂ：那要怎麼辦？
    Ａ：那我再等他們好了。
    Ｂ：嗯，我跟你大仔說好了。
    Ａ：嗯，好。
    95年4月13日0時22分：（Ａ：蕭仔、Ｂ：志勇之妻）
    Ａ：嫂子嗎？
    Ｂ：嗯，他們回來了。
    Ａ：回來了嗎？
    Ｂ：嗯，「志勇」說他們回來了。
    Ａ：嗯。
    Ｂ：你打我另一支電話。
    Ａ：我等一下座車再打。
    Ｂ：嗯。
    95年4月13日0時28分：（Ａ：蕭仔、Ｂ：志勇之妻）
    Ａ：你打「0000000000」。
    Ｂ：嗯。
    Ａ：嫂子謝謝。
    Ｂ：嗯。
    95年4月13日0時39分：（Ａ：蕭仔、Ｂ：志勇之妻）
    Ａ：嫂子嗎？
    Ｂ：嗯。
    Ａ：我是「蕭仔」，妳剛才留的電話是一個男的接的說不是
        認識我。
    Ｂ：那一支是我的電話阿。
    Ａ：妳跟「志勇」兄說，我的電話有顯示，妳跟他說我人要
        去哪邊？
    Ｂ：我就是要跟你說要去哪？
    Ａ：哪邊？
    Ｂ：西園路那邊5樓。
    Ａ：嗯，好。
  (二)「小朱」分別於4月13日凌晨2時32分、6時16分以000000000
    0號行動電話與「阿砲」的0000000000號行動電話，談及甲
    ○○與「阿砲」及「小朱」二人共同走私120萬元的海洛因
    ，「阿砲」向「志勇」表示本次走私的毒品，若不好，「小
    朱將轉賣給別人等語之事實，有監聽譯文在卷（見偵查卷第
    36頁）可稽，監聽譯文全文如下：
    95年4月13日2時32分：（Ａ：小朱、Ｂ：阿砲）
    Ａ：喂！
    Ｂ：我跟你說，我剛在西園路樓下，被盤查後，「蕭仔」多
        白目走到我旁邊。
    Ａ：嗯。
    Ｂ：我就使眼色叫他走，然後我就走去旅社。
    Ａ：嗯。
    Ｂ：我跟「志勇」講說這一次東西（指毒品）若他看不行，
        「小朱」就要給別人，叫他不要動，若是可以的話還有
        一個，他說他知道，我現在要過去了。
    Ａ：嗯，那就給你處理。
    Ｂ：嗯，好。
    Ａ：那怎樣再打給我。
    Ｂ：嗯，好。
    95年4月13日6時16分：（Ａ：小朱、Ｂ：阿砲）
    Ａ：你有打給我嗎？
    Ｂ：嗯。
    Ａ：怎樣？
    Ｂ：因為「志勇」的錢都拿去拿藥，一半的錢今天給，另一
        半的後天給。
    Ａ：嗯。
    Ｂ：我再跟他說時，我跟他騙17萬，我跟他說我跟你每人賺
        一半。
    Ａ：嗯。
    Ｂ：我說我賺9萬，然後他說他要給我多少？我就跟他說本
        來120萬扣掉「蕭仔」的跟我的就是111萬。
    Ａ：嗯。
    Ｂ：他就問要給多少？我就跟他說不然你給我5 萬就好了，
        再扣就等於106萬，56萬今天給，50 萬後天給，我跟來
        跟他說今天你要給，可是他說他剛才去拿20兩的「硬的
        」（指安非他命毒品）約1 百多萬，他說還沒換現金，
        不然可以後天給嗎？我就跟他說那至少要給人家一半，
        那這樣可以嗎？
    Ａ：嗯，好啦，那我明天過去拿一半。
    Ｂ：嗯好，今天啦。
    Ａ：嗯，今天。
  (三)綜上監聽譯文所載，足證被告甲○○確實與「阿砲」與「小
    朱」同行至明。而甲○○上開自白與事實相符，被告甲○○
    於本院前審始否認有第一次運輸第一級毒品海洛因犯行，顯
    係卸責之詞，不足採信。
三、檢察官起訴書認定綽號「志勇」就是林志勇、「阿砲」就是
    王祟權，無非係以被告甲○○於警詢時之指認即於臺北市政
    府警察局刑事警察大隊指認犯罪嫌疑人紀錄表（見偵卷第45
    、46頁）為其主要論據，惟查：
  (一)被告甲○○於本院前審堅決否認：綽號「志勇」就是林志勇
    、「阿砲」就是王祟權，辯稱：伊於警詢時胡亂指認等語，
    檢察官固於起訴書記載「綽號『志勇』之林志勇（待到案後
    再行分案偵查），綽號『阿砲』之王崇權（待到案後再行分
    案偵查）」，本院前審依被告辯護人之聲請向臺灣台北地方
    法院檢察署函查「林志勇、王崇權二人是否偵查終結」，經
    該署函覆：「本署95年度毒偵字第1198號被告林志勇現經臺
    灣臺北地方法院裁定送執行強制戒治中並未起訴」，有該署
    95年11月27日北檢大宿 95毒偵1198字第79994號函在卷（見
    本院上訴卷第54頁）可佐，另並函覆：「本署95年毒偵緝字
    第320 號被告王崇權業已到案執行觀察勒戒，惟因有繼續施
    用毒品傾向，刻正向臺灣臺北地方法院聲請強制戒治中」，
    有該署96年1月9日北檢大少95 毒偵緝320字第1925號函在卷
    （見本院上訴卷第96頁）可佐，本院前審依被告辯護人之聲
    請提訊證人林志勇、王崇權二人到庭具結後證稱：均否認與
    被告甲○○共同運輸毒品之犯行，是以被告甲○○於警詢時
    指認：綽號「志勇」就是林志勇、「阿砲」就是王祟權，是
    否屬實，不無疑問。
  (二)按「偵查程序以發現真實之犯罪人為目的，如某甲不屬於犯
    罪之人時，應繼續發現何人（乙或丙甚或丁）為犯罪之人；
    但審判程序，法院只須判斷已被起訴之被告是否為真實之犯
    罪行為人，若經為必要之調查，其所獲得之證據資料，仍不
    足為該被告有罪之論證時，即應為無罪之諭知。至該項犯罪
    事實，究係被告以外何人所為，則無查明之義務。」（最高
    法院73年台上字第3892號判例參照），經查：本案依臺灣臺
    北地方法院檢察署95年4月3日95年北檢大餘聲監聽續字第00
    0409號通訊監察書（見偵查卷第27、28頁）、臺灣臺北地方
    法院檢察署95年2月7日95年北檢大餘聲監聽續字第000145號
    通訊監察書（見偵查卷第29、30頁）、通訊監聽譯文（見偵
    查卷第31至40頁），足以證明被告甲○○確與「志勇」、「
    阿砲」、「小龍」及「小朱」就上揭運輸第一級毒品及私運
    管制物品進口犯行，具有犯意聯絡及行為分擔，為共同正犯
    ，至於綽號「志勇」之人是否為林志勇，綽號「阿砲」之人
    是否為「王崇權」，「小龍」、「小朱」又是何人？此涉及
    林志勇、王崇權應否起訴之問題，應由檢察官另行偵查處理
    ，附此敘明。
四、綜上所述，本件事證明確，被告犯行洵堪認定，應予依法論
    科。
參、論罪之理由：
一、查被告行為後，刑法於94年2月2日修正公布，95年7月1日施
    行。按行為後法律有變更者，適用行為時之法律，但行為後
    之法律有利於行為人者，適用最有利於行為人之法律，現行
    刑法第2條第1項訂有明文。此條規定係規範行為後法律變更
    所生新舊法律比較適用之準據法，本身尚無比較新舊法之問
    題，應一律適用裁判時之現行刑法第2 條規定以決定適用之
    刑罰法律。又本次刑法修正之比較新舊法，應就罪刑有關之
    共犯、未遂犯、想像競合犯、牽連犯、連續犯、結合犯，以
    及累犯加重、自首減輕暨其他法定加減原因（如身分加減）
    與加減例等一切情形，綜其全部罪刑之結果而為比較（參照
    最高法院95年5月23日95年度第8次刑庭會議決議）。經查：
I、與罪、刑有關且須依修正後刑法第2條第1項規定為利、弊之
    比較以定如何適用之法律變更部分：
  (一)本件被告所犯多次運輸第一級毒品之犯行，若依刪除前之刑
    法第56條連續犯之規定，被告上開犯行，分別得論以連續犯
    一罪，且所量處之刑度最多僅為運輸第一級毒品罪法定最高
    本刑再加二分之一（法定本刑為死刑、無期徒刑之部分，不
    得加重）。若依95年7月1日生效施行之刑法規定，於刪除連
    續犯規定後，被告所犯各次之運輸第一級毒品之犯行，分論
    併罰後，所量處之刑度最高可達各次運輸第一級毒品罪法定
    最高本刑之相加。是比較新舊法之結果，新法並非較有利於
    被告。
  (二)綜上，揆諸上揭最高法院決議及修正後刑法第2條第1項前段
    之規定，綜合本件被告全部罪刑之結果而為比較，被告行為
    後修正之刑法並非較有利於被告，本件應適用被告行為時即
    修正前刑法之相關規定。
II、毋須依修正後刑法第2條第1項規定為利、弊之比較以定如何
    適用之法律修正部分：
    刑法條文雖經修正，但若僅屬單純之文字修飾，或將實務見
    解或法理明文化，而不涉及刑罰之輕重、構成要件之變更，
    或其他有利、不利於行為人之情形者，即無庸依刑法第2 條
    第1 項之規定比較新舊法，而應依一般法律適用原則，適用
    「裁判時法」處斷（參照最高法院 95年11月7日第21次刑事
    庭會議決議意旨）。經查：
  (一)刑法第11條於95年7月1日亦經修正生效施行，惟修正後之規
    定僅係將得適用刑法總則規定之刑事特別法範圍由原規定之
    「其他法令有刑罰之規定者」，更明確化為「其他法律有刑
    罰或保安處分之規定者」，此一修正尚不涉及行為人罪刑之
    結果，故無新舊法比較之問題。
  (二)修正前刑法第28條原規定：「二人以上共同實施犯罪之行為
    者，皆為正犯」，於本次修正後則規定：「二人以上共同實
    行犯罪之行為者，皆為正犯」，揆諸本條之修正理由係為釐
    清陰謀共同正犯、預備共同正犯、共謀共同正犯是否合乎本
    條規定之正犯要件。而本案被告所涉之共同運輸第一級毒品
    犯行，既屬實行犯罪行為之正犯，則上開修正自無所謂有利
    或不利於被告之情形，應逕行適用修正後之規定。
  (三)修正前刑法第47條原規定：「受有期徒刑之執行完畢，或受
    無期徒刑或有期徒刑一部之執行而赦免後，5 年以內再犯有
    期徒刑以上之罪者，為累犯，加重本刑至二分之一」，於本
    次修正後則規定：「受徒刑之執行完畢，或一部之執行而赦
    免後，5 年以內故意再犯有期徒刑以上之罪者，為累犯，加
    重本刑至二分之一。第98條第2 項關於因強制工作而免其刑
    之執行者，於受強制工作處分之執行完畢或一部之執行而免
    除後，5 年以內故意再犯有期徒刑以上之罪者，以累犯論」
    。查被告甲○○有事實欄所載之受有期徒刑執行完畢之情形
    ，有本院被告甲○○之前案紀錄表在卷可憑，其於5 年以內
    故意再犯本件有期徒刑以上之罪，不論依修正前之刑法第47
    條，或修正後之刑法第47條第1 項之規定，均構成累犯，對
    被告而言並無所謂有利或不利之情形，應逕行適用修正後之
    規定。
  (四)修正後刑法第55條但書有關想像競合犯科刑之限制，為法理
    之明文化，非屬法律變更。自無適用刑法第2條第1項規定為
    新舊法比較適用之餘地，而應逕行援引現行有效之裁判時法
    ，為其依據。
二、按海洛因係毒品危害防制條例第2條第2項第1 款規定之第一
    級毒品，且屬行政院依修正前懲治走私條例第2條第4項公告
    之「管制物品及其數額」甲項第4 款所列之管制進出口物品
    。又懲治走私條例第2條第1項所謂私運管制物品進口，係指
    由國外或自大陸地區私運管制物品，進入臺灣地區而言；輸
    入之既遂與未遂，又以是否已進入國界為標準；而運輸毒品
    罪祇以所運輸之毒品已實施運送為已足，並非以運抵目的地
    為完成犯罪之要件，換言之，區別該罪既遂、未遂之依據，
    應以已否起運為準，既已起運，構成該罪之輸送行為即已完
    成，不以達到目的地為既遂條件。查：被告甲○○於 95年4
    月25日大陸地區私運、運輸海洛因抵達桃園中正國際機場，
    雖為警查獲，但既已搭機抵達中正國際機場，並下機進入我
    國領域內，其私運管制物品毒品海洛因進口及運輸毒品海洛
    因之行為皆已經完成，是核被告所為，應係犯毒品危害防制
    條例第4條第1項之運輸第一級毒品罪及懲治走私條例第2 條
    第1 項之私運管制物品進口罪。其持有第一級毒品之低度行
    為為運輸毒品之高度行為所吸收，不另論罪。被告與「志勇
    」、「阿砲」、「小龍」、「小朱」等人運輸第一級毒品海
    洛因之犯行，具有犯意聯絡及行為分擔，為共同正犯。核被
    告甲○○先後二次私運、運輸海洛因行為，均時間緊接，方
    法相同，觸犯構成要件相同之罪，顯係基於概括犯意為之，
    為連續犯，依修正前刑法56條之規定，以一罪論，惟運輸第
    一級毒品罪法定本刑為死刑、無期徒刑部分依法不得加重，
    應僅就運輸第一級毒品罪法定刑得併科罰金刑部分及私運管
    制物品進口罪加重其刑。又被告甲○○以一行為觸犯運輸第
    一級毒品罪及私運管制物品進口罪，為想像競合犯，自應依
    刑法第55條之規定，從一重即運輸第一級毒品罪處斷。另按
    被告甲○○曾有如事實欄所述之犯罪科刑執行完畢情形，有
    本院被告前案紀錄表1 份可參，其受有期徒刑執行完畢後，
    於五年內故意再犯有期徒刑以上之本罪。應適用修正後刑法
    第47條第1 項之規定，論以累犯，（因原審逕行適用行為時
    法，其結果並無不同，對判決不生影響，本院就此毋庸撤銷
    改判），惟運輸第一級毒品罪法定本刑為死刑、無期徒刑部
    分依法不得加重，應僅就法定刑得併科之罰金刑部分遞加重
    其刑。
肆、原判決應予撤銷改判之理由及科刑部分：
一、原審就被告之犯行認罪證明確，對被告為有罪科刑之判決，
    固非無見。惟查：
（一）按被告以外之人於審判外之言詞或書面陳述，除法律有規
      定者外，不得作為證據，刑事訴訟法第159條第1項定有明
      文。所謂法律有規定者，即包括同法第159條之1至之5 所
      規定傳聞證據例外具有證據能力之情形。故如欲採被告以
      外之人於審判外之言詞陳述，即警詢或檢察官偵查中之言
      詞陳述為證據時，必須符合法律所規定之例外情形，方得
      認其審判外之陳述有證據能力，並須於判決中具體說明其
      符合傳聞證據例外可信之情況及心證理由，否則即有違背
      證據法則及判決不備理由之違法。（參照最高法院95年度
      台上字第6014號判決）。原判決於理由採用下列證據即：
      臺北市政府警察局刑事警察大隊 95年4月25日扣押筆錄暨
      扣押物品目錄表（見偵查卷第22至26頁）、臺灣臺北地方
      法院檢察署95年4月3日95年北檢大餘聲監聽續字第000409
      號通訊監察書（見偵查卷第27、28頁）、臺灣臺北地方法
      院檢察署95年2月7日95年北檢大餘聲監聽續字第000145號
      通訊監察書（見偵查卷第29、30頁）、通訊監聽譯文（見
      偵查卷第31至40頁）、臺北關稅局扣押物品、運輸工具收
      據及搜索筆錄（見偵查卷第41頁）、臺北市政府警察局刑
      事警察大隊查獲毒品危害防制條例毒品初步鑑驗報告單（
      見偵查卷第42頁）、臺北市政府警察局刑事警察大隊指認
      犯罪嫌疑人紀錄表（見偵查卷第45、46頁）、甲○○國人
      入出境端末查詢報表（見偵卷第53至56頁）、甲○○中華
      民國護照（見偵卷第80至83頁）、甲○○臺灣居民來往大
      陸通行證（見偵卷第84至92頁）、贓證物品清單（見偵卷
      第102至104頁）等等，作為被告甲○○論罪證據之一，然
      未敘明該項陳述如何符合傳聞證據例外，而有證據能力之
      情形及理由，逕採該於審判外之陳述，自有理由不備之違
      法。
（二）被告於被查獲之後第一次警訊筆錄（即偵查卷附 95年4月
      25日18時45分起警訊筆錄），經本院當庭勘驗該次警訊筆
      錄結果，其內確有提到 95年4月25日19時10分時被告身體
      不適，筆錄暫停情形。又經本院向台北市政府警察局刑事
      警察大隊函查結果，該次訊問被告筆錄僅有錄音並未錄影
      ，該次訊問筆錄製作中途確有出現被告身體不適而中斷訊
      問情形，有如上述，而辯護人亦為被告辯護稱該次筆錄係
      在被告意識不清之情形下製作，故該次警訊筆錄應無證據
      能力，原判決引為論罪之依據，亦有未當。
（三）現行刑法第2條第1項明文規定：「行為後法律有變更者，
      適用行為時之法律。但行為後之法律有利於行為人者，適
      用最有利於行為人之法律」。惟此「法律變更」與法律修
      正之概念有別；所謂法律變更應係指因法律修正而「刑罰
      」有實質之更異而言（如修正後新舊法法定本刑輕重變更
      或犯罪構成要件寬嚴不同），始有依上開規定為準據法而
      比較適用新法或舊法之問題。如新舊法處罰之輕重仍然相
      同（例如僅形式上修正法律用語或條次移列），並無有利
      或不利之情形，即無適用上開規定為比較之餘地，自應依
      一般法律適用之原則，適用現行、有效之裁判時法。關於
      刑法第11條，修正後之規定僅係將得適用刑法總則規定之
      刑事特別法範圍由原規定之「其他法令有刑罰之規定者」
      ，更明確化為「其他法律有刑罰或保安處分之規定者」，
      此一修正尚不涉及行為人罪刑之結果，故無新舊法比較之
      問題，逕適用裁判時即修正後刑法第11條前段之規定。原
      審判決理由引用修正前刑法第11條前段之規定作為論罪之
      依據，自欠允當。
（四）按毒品危害防制條例第18條第1 項前段規定，查獲之第一
      、二級毒品，不問屬於犯人與否，均沒收銷燬之，乃刑法
      第38條第1項第1款之特別規定，採義務沒收主義。所謂查
      獲之毒品，祇要在有罪判決之犯罪事實已經認定者，即屬
      相當，除能證明已經滅失者外，即應依上開特別規定，諭
      知沒收銷燬，不以業經扣押者為必要（最高法院95年度台
      上字第2652號判決參照）。經查：至被告甲○○於 95年4
      月10日出境，搭機前往香港，轉乘巴士、計程車抵達廣東
      省東莞黃江鎮，由甲○○將2 顆以保險套包裝之海洛因球
      （每顆重1兩，37.5 公克）塞入肛門，由「阿砲」及「小
      朱」陪同於 95年4月12日循相同路線，前往香港再搭成中
      華航空CI666班機返臺，將海洛因球2顆運輸、私運進口至
      臺灣得逞，係查獲之第一級毒品，雖未扣案，依前揭說明
      ，仍應宣告沒收銷燬之，原判決未為處理，亦有未合。
（五）至於行動電話內之SIM 卡乃使用者向電信業者申請租用而
      僅取得其使用權，不得宣告沒收（參照最高法院95年度台
      上字第4571號判決）。原判決主文竟諭：「銀色LG牌行動
      電話壹支（內含0000000000號門號SIM卡壹張）均沒收」
      ，亦非適法。
二、被告提起上訴，仍執陳詞辯稱：伊並無 95年4月12日運輸、
    私運海洛因入境之犯行等語，其上訴固無理由，惟因原判決
    既有上揭可議之處，爰由本院撤銷改判，並審酌被告因積欠
    債務，竟與「志勇」等人共同謀議，以身體夾帶入境之方式
    ，連續二次運輸海洛因至臺灣地區，經警查獲海洛因合計淨
    重104.13公克，純度極高，若未被查獲而流入市面，對於國
    民健康與社會治安所生之危害甚鉅，惟念其犯後尚能坦承部
    分犯行，尚知悔悟，扣案毒品在未流入市面前即被查獲，及
    衡酌其素行、所生危害等一切情狀，量處無期徒刑，併依刑
    法第37條第1項之規定，宣告褫奪公權終身，以示懲儆。
三、沒收之諭知：
  (一)被告甲○○於 95年4月10日出境，搭機前往香港，轉乘巴士
    、計程車抵達廣東省東莞黃江鎮，由甲○○將2 顆以保險套
    包裝之海洛因球（每顆重1兩，37.5 公克）塞入肛門，由「
    阿砲」及「小朱」陪同於 95年4月12日循相同路線，前往香
    港再搭成中華航空CI666班機返臺，將海洛因球2顆運輸、私
    運進口至臺灣得逞，係查獲之第一級毒品，雖未扣案，但查
    無證據證明其業已滅失，仍應依毒品危害防制條例第18條第
    1項前段之規定，宣告沒收銷燬之（參照最高法院 95年度台
    上字第2652號判決）。
  (二)扣案之海洛因球三顆（合計淨重104.13公克，空包裝總重10
    .97 公克，純度百分之40.17，純質淨重41.83公克），係第
    一級毒品，應依毒品危害防制條例第18條第1 項前段規定沒
    收銷燬之。
  (三)用以包裝海洛因之保險套3 只，既經與毒品分開秤重，足見
    可以獨立分離，具有防止毒品外逸、裸露、潮濕之功能，並
    便於攜帶及運輸，而扣案之銀色LG牌行動電話1支（不含SIM
    卡 1張）則係被告所有用以與「志勇」等人聯絡運輸海洛因
    相關事宜，業據被告甲○○供承在卷，爰均依毒品危害防制
    條例第19條第1 項規定，併予宣告沒收。至於行動電話內之
    SIM卡（0000000000 號）乃使用者向電信業者申請租用而僅
    取得其使用權，不得宣告沒收。
  (四)至被告運輸海洛因所得18000 元之報酬，應依毒品危害防制
    條例第19條第1 項之規定諭知沒收之，如全部或一部不能沒
    收時，以其財產抵償之。
伍、據上論斷，應依刑事訴訟法第369條第1項前段、第364 條、
    第299條第1項前段，毒品危害防制條例第4條第1項、第18條
    第1項前段、第19條第1項，懲治走私條例第2條第1項、第11
    條，刑法第2條第1項、第11條前段、第55條、第47條第1 項
    、第37條第1項、第56條（修正前），判決如主文。
本案經檢察官陳明光到庭執行職務。
中　　華　　民　　國　　96　　年　　8 　　月　　16　　日
　　　　　　　　　刑事第七庭    審判長法　官  黃麗生
　　　　　　　　　　　　　　　　　　  法　官  許宗和
　　　　　　　　　　　　　　　　　　  法　官  許錦印
以上正本證明與原本無異。
如不服本判決，應於收受送達後十日內向本院提出上訴書狀，其
未敘述上訴之理由者並得於提起上訴後十日內向本院補提理由書
（均須按他造當事人之人數附繕本）。
                                      書記官  楊妙恩
中　　華　　民　　國　　96　　年　　8 　　月　　22　　日
附錄：本案論罪科刑法條全文
毒品危害防制條例第4條：
製造、運輸、販賣第一級毒品者，處死刑或無期徒刑；處無期徒
刑者，得併科新臺幣1千萬元以下罰金。
製造、運輸、販賣第二級毒品者，處無期徒刑或7 年以上有期徒
刑，得併科新臺幣7百萬元以下罰金。
製造、運輸、販賣第三級毒品者，處5 年以上有期徒刑，得併科
新臺幣5百萬元以下罰金。
製造、運輸、販賣第四級毒品者，處3年以上10 年以下有期徒刑
，得併科新臺幣3百萬元以下罰金。
製造、運輸、販賣專供製造或施用毒品之器具者，處1年以上7年
以下有期徒刑，得併科新臺幣1百萬元以下罰金。
前五項之未遂犯罰之。
懲治走私條例第2條：
私運管制物品進口、出口逾公告數額者，處7 年以下有期徒刑，
得併科新臺幣3百萬元以下罰金。
前項之未遂犯罰之。
第1項所稱管制物品及其數額，由行政院公告之。
懲治走私條例第11條
走私行為之處罰，海關緝私條例及本條例無規定者，適用刑法或
其他有關法律。
